【裁判字號】    99,抗,586
【裁判日期】    990528
【裁判案由】    假扣押
【裁判全文】
臺灣高等法院民事裁定                   99年度抗字第586號
抗  告  人  甲○○
代  理  人  陳佳瑤律師
            鄭佑祥律師
相  對  人  丁○○
            乙○○
            丙○○
共      同
代  理  人  李永裕律師
            江俊傑律師
            陳力揚律師
上列當事人間假扣押事件，抗告人對於中華民國99年2月8日臺灣
臺北地方法院99年度裁全字第478號裁定提起抗告，本院裁定如
下：
    主  文
原裁定廢棄。
相對人在原法院之聲請駁回。
聲請及抗告費用均由相對人負擔。
    理  由
一、相對人於原法院聲請意旨略以：相對人丁○○、乙○○、丙
    ○○（以下3人合稱相對人）係匯安股份有限公司（下稱匯
    安公司）股東，分別持有匯安公司6萬股、22萬股、22萬股
    股份。抗告人於民國93年6月間出任匯安公司董事長，於擔
    任董事長期間，基於損害相對人股東權益之意圖，未經董事
    會決議，亦未召集股東會徵得股東同意，遽為違背職務之行
    為，先後於96年4月4日及97年1月24日將匯安公司財產即坐
    落台北市○○街210號5樓之2建物及台北市○○○路○段144
    號5樓之3建物暨其基地（下稱系爭不動產）出賣並移轉登記
    予訴外人鍾鳳娥及傅後堅，掏空匯安公司資產，顯係違反保
    護他人法律，故意以背於善良風俗之方法，加損害於相對人
    ，致相對人受有新台幣（下同）5,000,000元之損害，經相
    對人向抗告人請求，均置之不理，恐有日後不能強制執行或
    甚難執行之虞，為保全強制執行，願供擔保以代釋明，爰依
    民事訴訟法第526條第2項，聲請對抗告人之財產在5,000,00
    0元範圍內予以假扣押等語。
二、抗告意旨略以：相對人曾對抗告人及訴外人洪境濰等人起訴
    請求損害賠償，經原法院以94年度重訴字第1204號判決抗告
    人應返還股票，相對人逾此部分之請求為無理由，兩造間並
    無相對人主張之損害賠償請求權存在。另相對人應先就假扣
    押之原因盡其釋明之責，始得以供擔保補釋明之欠缺，倘相
    對人未為任何之釋明，縱其陳明願供擔保，仍不得認為該擔
    保已補釋明之完全欠缺，茲相對人未就假扣押之原因提出可
    使法院信其主張大概為真之證據以為釋明，其假扣押之聲請
    ，自不合法，詎原法院竟裁定准許相對人以2,100,000元供
    擔保後，得對抗告人之財產在5,000,000元範圍內為假扣押
    ，爰提起抗告，請求廢棄原裁定，並駁回相對人在原法院之
    聲請等語。
三、按「債權人就金錢請求或得易為金錢請求之請求，欲保全強
    制執行者，得聲請假扣押。」、「假扣押非有日後不能強制
    執行或甚難執行之虞者，不得為之。」、「請求及假扣押之
    原因應釋明之，前項釋明如有不足，而債權人陳明願供擔保
    或法院認為適當者，法院得定相當之擔保，命供擔保後為假
    扣押。」92年2月7日總統令修正公布之民事訴訟法第522條
    第1項、第523條第1項及第526條第1、2項分別定有明文。上
    開修正之民事訴訟法第526條第2項將原有「債權人雖未為前
    項釋明，如就債務人所應受之損害已供法院所定之擔保者，
    得命為假扣押」之規定，修正為「前項釋明如有不足，而債
    權人陳明願供擔保或法院認為適當者，法院得定相當之擔保
    ，命供擔保後為假扣押」，以與同條第1項規定：「請求及
    假扣押之原因，應釋明之」相呼應，是請求及假扣押之原因
    ，債權人應先釋明使法院信其大致適當，僅於其釋明不足時
    ，法院為補強計，始得命供擔保，非謂法院於債權人未為釋
    明，僅陳明願供擔保時，即得為命提供擔保之假扣押裁定。
    又民事訴訟法第523條第1項所謂「不能強制執行」，如債務
    人浪費財產，增加負擔，或就其財產為不利益之處分，將成
    為無資力之情形等是，所謂甚難執行，如債務人將移住遠方
    或逃匿是。另「證明」與「釋明」在構成法院之心證上程度
    未盡相同，所謂「證明」，乃當事人提出之證據方法，足使
    法院產生堅強之心證，可以完全確信其主張為真實而言，而
    所謂「釋明」，則為當事人提出之證據未能使法院達於確信
    之程度，僅在使法院得薄弱之心證，信其事實上之主張大概
    為如此者而言，二者非性質上之區別，而係分量上之不同。
四、經查：
（一）相對人主張：伊等係匯安公司股東，分別持有匯安公司6
      萬股、22萬股、22萬股股份。抗告人於93年6月間出任匯
      安公司董事長，於擔任董事長期間，基於損害相對人股東
      權益之意圖，未經董事會決議，亦未召集股東會徵得股東
      同意，先後於96年4月4日及97年1月24日將系爭不動產出
      賣並移轉登記予鍾鳳娥及傅後堅，掏空匯安公司資產，致
      相對人受有5,000,000元之損害等情，並提出原法院94年
      度重訴字第1204號民事判決、經濟部商業司公司及分公司
      基本資料查詢（明細）、台北市建物、土地登記第2類謄
      本及刑事告訴狀以為釋明，惟上開文件僅能釋明「假扣押
      請求」之原因。
（二）關於假扣押之原因：
  １、相對人於原法院僅稱：「聲請人（即相對人）近聞相對人
      （即抗告人）有積極搬移隱匿所有財產之行為，為免日後
      有不能強制執行或甚難執行之虞，特委請律師發函相對人
      勿為脫產行為，惟相對人於聲請人來函非但置之不理，反
      而加速移轉其所有財產，此更坐實其有隱匿財產之舉，足
      認本件確有保全處分之必要，聲請人謹提出律師函乙份以
      供釋明上述事實……」等語，並提出當代聯合律師事務所
      函文1紙為憑，惟該函文係上開律師事務所受相對人委託
      ，依相對人單方陳述所製發，且觀諸該函文內容係主張匯
      安公司有將系爭不動產中之台北市○○街210號5樓之2房
      地，未依公司法第185條規定為處分之情事，並未論及抗
      告人有何處分其自有資產之行為。
  ２、相對人於本院審理時雖請求本院向出入境管理局函查抗告
      人最近1年之入出境資料，以證明抗告人長期滯留大陸久
      未返台，顯有將其在台灣資產全數變賣乙事，惟縱認抗告
      人有相對人主張長期滯留大陸乙事，然此與抗告人「將」
      移往或逃匿大陸，尚屬有間，且相對人亦未就抗告人有因
      長期滯留大陸，遂將其在台灣之財產為不利益處分將成為
      無資力乙事，加以釋明，本院自無調查之必要。此外，相
      對人就假扣押原因所為之釋明，除上開律師函文外，復未
      能再提出任何資料以為釋明（本院卷第28頁背面）。
  ３、從而，尚難僅依前開函文即認抗告人有何浪費財產、增加
      負擔、或就其財產為不利益之處分將成為無資力，甚至將
      移往遠方或逃匿之情事。
（三）綜上，相對人就假扣押原因所為之釋明，尚難使本院得有
      薄弱之心證，信其事實上之主張大致適當，則揆諸上開三
      之說明，相對人假扣押之聲請，歉難准許。原法院逕予准
      許，自有未洽。抗告意旨指摘原裁定不當，聲明廢棄，為
      有理由，爰將原裁定廢棄，裁定如主文第2項所示。
五、據上論結，本件抗告為有理由，爰裁定如主文。
中    華    民    國    99    年    5    月    28     日
                  民事第十二庭
                      審判長法  官  陳駿璧
                            法  官  李媛媛
                            法  官  陳邦豪
正本係照原本作成。
本裁定除以適用法規顯有錯誤為理由外，不得再抗告。如提起再
抗告，應於收受後10日內委任律師為代理人向本院提出再抗告狀
。並繳納再抗告費新台幣１千元。
中    華    民    國    99    年    5     月    31    日
                            書記官  李佳樺

司法院資訊處製作；財團法人民間司法改革基金會備份。
